【裁判字號】    95,交易,27
【裁判日期】    950724
【裁判案由】    過失致死
【裁判全文】
臺灣花蓮地方法院刑事判決              95年度交易字第27號
公  訴  人  臺灣花蓮地方法院檢察署檢察官
被      告  甲○○
                    服役單位：.
上列被告因過失致死案件，經檢察官提起公訴（94年度偵字第42
68號），經本院合議庭裁定改行簡式審判程序後，判決如下：
    主  文
甲○○因過失致人於死，處有期徒刑陸月，如易科罰金，以銀元
佰元即新臺幣玖佰元折算壹日。
    事實及理由
一、本件犯罪事實、證據及應適用之法條，除補充(一)甲○○行為
    時係滿十九歲之年輕人（現服役於花蓮新城郵政第90322 號
    信箱），甲○○於肇事後，在犯罪未經發覺前，於警方至現
    場處理時，向警方自首為肇事者，而接受裁判，此有花蓮縣
    警察局吉安分局道路交通事故肇事人自首情形紀錄表乙份在
    卷可參，(二)被告於本院自白犯行外，其餘均引用起訴書之記
    載（如附件）。
二、諭罪科刑部分：
（一）按「現役軍人犯陸海空軍刑法或其特別法之罪，依本法之
      規定追訴審判之。」、「犯罪在任職服役前，發覺在任職
      服役中者，依本法追訴審判。但案件在追訴審判中而離職
      離役者，初審案件應移送該管第一審之法院，上訴案件應
      移送該管第二審之法院審判。」、「犯罪在任職服役中，
      發覺在離職離役後者，由法院審判。」軍事審判法第 1條
      前段及第 5條第1項、第2項亦分別定有明文。據此規定意
      旨，可知：
(1)、犯罪在任職服役前，因行為人犯罪時不具有現役軍人身分，
    原非軍事審判之對象，但因發覺在任職服役中，為取其便，
    故歸軍事審判；但如在追訴審判中即離職離役，即又回歸普
    通法院審判。
(2)、犯罪在任職服役中，原為軍事審判之對象，但因發覺在離職
    離役後，為取其便，乃例外規定由普通法院審判。
(3)、上開規定，均係針對行為人於「犯罪」及「發覺」該二時點
    是否具有現役軍人身分而來。因此，現役軍人犯陸海空軍刑
    法或其特別法之罪，而犯罪及發覺時均非在任職服役中者，
    依照上揭說明，自非應受軍事審判，普通法院對之當具有審
    判權。
(4)、查被告甲○○於94年10月14日案發時及當日警方遭發覺犯罪
    時，均未具有現役軍人身分，嗣後始於95年 4月19日入營服
    役（役期1年4月），此有國防部參謀本部人事參謀次長室函
    95年6月30日選道字第0950007437號函1紙在卷可佐。
(5)、按現役軍人犯陸海空軍刑法或其特別法之罪，依本法之規定
    追訴審判之，軍事審判法第一條第一項前段定有明文；又現
    役軍人犯殺人罪章之罪，除本法另有規定外，依各該規定處
    罰，陸海空軍刑法第76條第1項第5款亦定有明文。本件被告
    係涉過失致死之罪，而刑法第276條第1項之過失致死罪，係
    規定於刑法第22章之殺人罪章內，依上開規定，被告所涉犯
    罪行為，係屬陸海空軍刑法所規定之範圍。
（二）按被告行為後，刑法業於民國95年7月1日修正施行（下稱
      新刑法），自應依新刑法第2條第1項之規定，定其準據法
      。次按行為後法律有變更者，適用行為時之法律。但行為
      後之法律有利於行為人者，適用最有利於行為人之法律，
      新刑法第2條第1項及但書定有明文，合先敘明。
(1)、核被告所為，係犯刑法第276條第1項之過失致死罪，該法條
    此次並未修正，故自無比較新舊法之問題，應逕予適用現行
    法。
(2)、刑法第62條有關自首規定，新刑法業有所修正，依修正前（
    即被告行為時）之刑法第62條，自首規定係為「應減輕其刑
    」，修正後新刑法則為「得減輕其刑」，前者為必減輕其刑
    ，司法機關對此並沒有裁量餘地，後者則得經承審司法機關
    審酌案情為減輕與否的裁量空間，是二相比較修正前後之規
    定，以被告行為時之刑法第62條有利於被告。
(3)、又關於易科罰金之折算標準，被告行為時即修正前刑法第41
    條第1項前段規定為：「犯最重本刑為5年以下有期徒刑以下
    之刑之罪，而受 6個月以下有期徒刑或拘役之宣告，因身體
    、教育、職業、家庭之關係或其他正當事由，執行顯有困難
    者，得以1元以上3元以下折算一日，易科罰金」；而修正前
    罰金罰鍰提高標準條例第 2條前段（現已刪除）規定：就其
    原定數額提高為100倍折算1日，則被告行為時之易科罰金折
    算標準，應以銀元300元折算1日，經折算為新臺幣後，應以
    新臺幣900元折算為1日。惟被告行為後，新修正刑法第41條
    第1項前段則規定：「犯最重本刑為5年以下有期徒刑以下之
    刑之罪，而受 6個月以下有期徒刑或拘役之宣告者，得以新
    臺幣 1千元、2千元或3千元折算一日，易科罰金」，是二相
    比較新舊法之結果，以修正前之規定較有利於被告。
(4)、故綜合比較，本件自應整體適用修正前之法律，即應依被告
    行為時之刑法第62條之規定，減輕其刑，並應依修正前刑法
    第41條第1項前段規定，定其易科罰金之折算標準。
(5)、爰審酌被告年輕識淺，因一時疏忽交通安全，致被害人吳麗
    雲死亡，被害人本身並無任何疏失，被告過失之程度重大、
    所生之危害，及其犯罪迄今，與被害人家屬均未達成和解，
    僅賠償第三人責任險新臺幣150 萬元外，其餘即未為任何賠
    償，以填補被害人家屬精神上之痛苦及損失，及其犯後坦承
    犯行之態度等一切情狀，量處如主文所示之刑，並諭知易科
    罰金之折算標準，以示懲儆。
三、依刑事訴訟法第299條第1項前段、第273條之1第1項、第310
    條之2，刑法第2條第1項前段、第276條第 1項、修正前第62
    條前段、修正前刑法第41條第 1項前段，修正前罰金罰鍰提
    高標準條例第1條、第2條、現行法規所定貨幣單位折算新臺
    幣條例第2條，判決如主文。
本案經檢察官乙○○到庭執行職務。
中    華    民    國    95    年    7     月    24    日
                        臺灣花蓮地方法院刑事第二庭
                            法    官    李  豫  雙
上列正本證明與原本無異。
如對本判決不服，應於送達後10日內，向本院提出上訴狀（應抄
附繕本）告訴人或被害人如對於本判決不服者，應具備理由請求
檢察官上訴，其上訴期間之計算係以檢察官收受判決正本之日期
為準。
                            書記官
中    華    民    國    95    年    7     月    26    日
附錄本判決論罪之法律條文：
中華民國刑法第276條：
因過失致人於死者，處二年以下有期徒刑、拘役或二千元以下罰
金。
從事業務之人，因業務上之過失犯前項之罪者，處五年以下有期
徒刑或拘役，得併科三千元以下罰金。


司法院資訊處製作；財團法人民間司法改革基金會備份。
